# 子公司破产重整投资收益确认时点问题

提问人：15828189447NXB 时间：2023-08-01 19:47:
你好陈版主，我看了论坛及中审众环研究相关案例，子公司破产重整或者清算，管理人接手后母公司失去控制权的，因而不再对子公司合并报表，同时在该时点按照合并报表准则第五十条规定计算处置损益（投资收益），我想请教的是：
1 、在失去控制权时就确认处置损益的原因？是基于母公司按照公司法只承担有限责任推定的（暂不考虑需承担的担保义务或其他义务）？
2 、是否应在重整执行中（比如重整计划草案规定母公司需要将子公司所有股权 0 元转让给新投资人）或者破产清算（以下合称称为“股权终结时点”）后再确认上述处置损益更合理一点，个人观点是：
（ 1 ）“股权终结时点”之前，母公司对子公司的投资依然存在，即在这之前还不能终止确认该项长期股权投资（管理人接收后，该项投资可能会转让其他非流动资产等科目核算和列示，这里不再讨论），因此在合并报表上只是失去控制而不再合并子公司，但不应该确认处置损益（投资收益），而取而代之的是应确认一项其他非流动资产（合并期间子公司盈利）或一项非流动负债（合并期间子公司亏损）（注：确认该项资产或负债目的是在失去控制时点递延确认处置损益或者损失），而等到“股权终结时点”后再将该项其他非流动资产或非流动负债转入处置损益（投资收益），这样也体现了该项股权投资实际下账的时点和事实，且合并和母公司单体对该项投资的处置（及损益）保持一致。
（ 2 ）子公司破产重整或清算，不一定代表母公司未来无法享有子公司任何净资产或推定享有的净资产为 0 ，在失去控制权时，很可能无法确认该项股权的处置价（可回收价，暂不考虑内部应收款项等事项），因此此时也无法确认该项处置损益具体金额，因此不应该确认。
3 、另外一种情况：假如甲公司非同控收购一家A公司，收购并表一段时间后，由于A公司董事会和管理层（还是收购前人员）阻扰，甲公司因无法掌管该子公司、无法正常行使股东权益、聘任的外部审计师无法进入子公司开展审计工作、无法获取子公司经营和财务信息等，导致甲公司失去对A公司控制（假如合理）因而不再进行对A公司进行合并财务报表； 1 年后，甲公司通过法律程序重新获得了控制权（假如合理）需要重新对A公司合并财务报表。请问在甲公司失去对A公司控制时如何处理？是否需要参照 33 号准则第五十条规定计算处置损益（投资收益）？还是说应该按照上面第 2 点观点进行处理（即在合并报表上将商誉和享有子公司净资产等确认为其他非流动资产或其他非流动负债）？还是说要结合甲公司未来如何管理A公司具体计划分别进行处理（即：是通过法律等手段需要重新获取控制权后正常经营进而选择上述 2 方法处理，还是说直接就放弃该子公司控制权进而选择上述 1 方法处理）？
4 、追加一个问题，如上述第 3 点背景下，甲公司恢复对子公司控制后，是否应该追溯合并“失去控制期间”子公司财务报表？
谢谢陈版主！！

回答人：chenyiwei
1 、合并报表层面在丧失控制权时点就确认损益，同时将在破产清算的子公司中的剩余权益（如有）按其公允价值确认为资产。并不是到清算完成后才确认损益，或者在清算过程中逐步确认损益。
这里的处置损益，实际上是丧失控制权的损益，所以应当在丧失控制权时点即确认。
2 、对子公司“管理失控”在很多时候并不代表丧失了对该子公司的控制权，不应将其排除出合并报表范围。因子公司管理层阻挠无法实施审计的，应考虑该审计范围受限事项对审计意见的影响。
如果因“管理失控”而不再将该子公司纳入合并报表范围是合理的（这种可能性只存在于理论上），则后续再次恢复对其控制权时，应作为一项新的非同一控制下合并进行会计处理。不应追溯合并丧失控制权期间的损益。